【裁判字號】    95,易,249
【裁判日期】    951102
【裁判案由】    竊盜等
【裁判全文】
臺灣花蓮地方法院刑事判決               95年度易字第249號
公  訴  人  臺灣花蓮地方法院檢察署檢察官
被      告  庚○○
            丙○○
            丁○○
                    （現於臺灣花蓮監獄另案執行中）
上列被告因竊盜等案件，經檢察官提起公訴（95年度偵字第3290
號、第3238號、第3610號、第3611號），本院判決如下：
    主  文
庚○○共同無故侵入他人建築物，累犯，處有期徒刑月，如易
科罰金，以銀元佰元即新臺幣玖佰元折算壹日；又連續竊盜，
累犯，處有期徒刑陸月，如易科罰金，以銀元佰元即新臺幣玖
佰元折算壹日。應執行有期徒刑捌月，如易科罰金，以銀元佰
元即新臺幣玖佰元折算壹日。
丙○○共同無故侵入他人建築物，累犯，處有期徒刑月，如易
科罰金，以銀元佰元即新臺幣玖佰元折算壹日。
丁○○無罪。
    事  實
一、庚○○前於民國93年間因施用毒品及竊盜案件，經本院分別
    判處有期徒刑6月及4月確定，嗣兩案定應執行刑為有期徒刑
    10月，而於95年1月5日縮刑期滿執行完畢；丙○○則於82年
    間曾因違反麻醉藥品管理條例案件，經臺灣高等法院花蓮分
    院判處應執行有期徒刑5年8月確定，並於82年7 月16日入監
    服刑，迄84年3 月10日縮短刑期假釋出監（縮刑期滿日原為
    87年8 月28日），惜於假釋期間更因二次違反麻醉藥品管理
    條例案件及涉犯偽造署押等罪，分別經本院判處有期徒刑7
    月及應執行刑有期徒刑1 年，並因而遭撤銷假釋，嗣經執行
    殘刑並接續執行，迄88年9 月29日復縮短刑期假釋出監（縮
    刑期滿日原為90年9 月28日），惜於假釋期間再次因施用毒
    品經送觀察、勒戒而遭撤銷假釋，於90年12月14日入監執行
    殘刑，嗣於92年10月29日縮刑期滿執行完畢。詎均不知悔改
    ，庚○○復基於意圖為自己不法所有之概括犯意，於附表一
    所示之時間、地點，或獨自一人或夥同與其有犯意聯絡之丙○○，連續以附表一所示之犯罪方法，竊取附表一所示之他
    人財物（附表一編號四部分，因庚○○、丙○○甫侵入「世
    銘鐵工廠」即因觸碰警報器旋遭查獲，尚未著手行竊），得
    手後，庚○○即將之占為己有，留供己用。嗣為警循線查獲
    ，並扣得附表一所示之工具或贓物，始悉全情。
二、案經甲○○、己○○訴由花蓮縣警察局花蓮分局、吉安分局
    報請臺灣花蓮地方法院檢察署檢察官偵查起訴。
    理  由
甲、有罪部分（被告庚○○、丙○○）
壹、有關證據能力部分：
    按被告以外之人於審判外之言詞或書面陳述，除法律有規定
    者外，不得作為證據；又被告以外之人於審判外之陳述，雖
    不符前4 條之規定，而經當事人於審判程序同意作為證據，
    法院審酌該言詞陳述或書面陳述作成時之情況，認為適當者
    ，亦得為證據；當事人、代理人或辯護人於法院調查證據時
    ，知有第159條第1項不得為證據之情形，而未於言詞辯論終
    結前聲明異議者，視為有前項之同意，刑事訴訟法第159 條
    第1項、第159條之5第1項、第2 項分別定有明文。查證人即
    告訴人己○○、告訴人甲○○、被害人乙○○、戊○○、證
    人陳佳添、魏文榮或於警詢或偵查中之指訴或證述，核其性
    質均屬被告以外之人於審判外之言詞陳述，原則均不得為證
    據。惟當事人對上開證據均未於言詞辯論終結前聲明異議，
    且經本院審酌該言詞陳述作成時之情況，並無不適當之情形
    ，揆諸前揭說明，上開證據均具證據能力，合先敘明。
貳、認定犯罪事實所憑之證據及理由：
一、上揭犯罪事實，業據被告庚○○、丙○○於偵查迄本院審理
    時均供承不諱，核與證人即告訴人己○○、被害人乙○○、
    戊○○、證人陳佳添、魏文榮或於警詢或偵查中之指訴或證
    述，證人即告訴人甲○○於警詢及本院審理時之證述相符，
    並有贓物認領保管單2 紙、通聯查詢記錄7份、舊機回收單1
    紙、照片15幀在卷及活動鈑手、一字螺絲起子、十字螺絲起
    子、手電筒、鐵鎚、美工刀、油壓剪、老虎鉗、鋸子各1 支
    及飼料袋3 個扣案可佐，足認被告庚○○、丙○○之自白與
    事實相符，應堪採信。本件事證明確，被告庚○○、丙○○
    犯行堪以認定，應予依法論科。
二、查被告庚○○、丙○○行為後，刑法部分條文及刑法施行法
    業於94年2月2日經總統令修正公布，並於95年7月1日施行，
    又參酌最高法院95年5月23日刑事庭第8次會議決議中關於法
    律變更之比較適用原則：刑法（乃指修正後之現行法）第2
    條第1 項之規定，係規範行為後法律變更所生新舊法律比較
    適用之準據法，於刑法施行後，應適用該法第2條第1項之規
    定，為「從舊從輕」之比較；另於比較時應就罪刑有關之共
    犯、未遂犯、想像競合犯、牽連犯、連續犯、結合犯，以及
    累犯加重、自首減輕暨其他法定加減原因（如身分加減）與
    加減比例等一切情形，本於統一性及整體性原則，綜其全部
    罪刑之結果而為比較。本案涉及法律變更部分經附表二所示
    比較新舊法之結果，修正後之規定並非較有利於被告，是依
    刑法第2條第1項前段規定，有關修正部分自應一體適用修正
    前刑法之規定。是核被告庚○○就附表一編號一至三所為，
    均係犯刑法第320條第1項之竊盜罪，被告庚○○、丙○○就
    附表一編號四所為，均係犯刑法第306條第1項無故侵入他人
    建築物罪。被告庚○○與丙○○就附表一編號四之犯罪事實
    間，有犯意聯絡及行為分擔，為共同正犯，被告庚○○三次
    竊盜犯行，時間緊接，手法相近，又均係觸犯構成要件相同
    之罪名，顯係基於概括犯意反覆為之，應依修正前刑法第56
    條連續犯之規定以一罪論，並依法加重其刑。被告庚○○所
    犯上開二罪，犯意各別，罪名互殊，應予分論併罰。被告庚○○、丙○○均有事實欄所載之前科紀錄及執行情形，此有
    臺灣高等法院被告前案紀錄表各乙份在卷可查，其等受有期
    徒刑執行完畢後，5 年內再犯本件有期徒刑以上之罪，為累
    犯，均應依修正前刑法第47條之規定加重其刑，被告庚○○
    並遞加重之。爰審酌被告庚○○、丙○○犯罪之動機、被告
    庚○○行竊所用之手段、所竊財物之價值、被告二人之素行
    ，所涉本案對社會治安危害之程度，及犯罪後均坦承犯行，
    已知悔悟之態度等一切情狀，分別量處如主文所示之刑，並
    均依修正前刑法第41條第1 項前段之規定，諭知易科罰金之
    折算標準，及就被告庚○○定其應執行之刑，以示懲儆。至
    扣案之活動鈑手、一字螺絲起子、十字螺絲起子、手電筒、
    鐵鎚、美工刀、油壓剪、老虎鉗、鋸子各1支及飼料袋3個，
    因非供被告庚○○、丙○○犯罪或預備犯罪之用（按此指無
    故侵入他人建築物罪），與刑法第38條第1 項各款之要件尚
    屬有間，本院自無從併予宣告沒收，附此敘明。
乙、無罪部分（被告丁○○）：
一、公訴意旨另以：被告丁○○基於意圖為自己不法所有之犯意
    ，於95年4月20日上午7時40分許，趁甲○○位於花蓮縣新城
    鄉○里村○里○街10之2號住處大門未關之際，侵入該址，
    徒手竊得甲○○所有序號000000000000000號手機1支，嗣交
    予庚○○抵債，因認被告丁○○涉犯刑法第320條第1項之竊
    盜罪嫌云云
二、按犯罪事實應依證據認定之，無證據不得認定犯罪事實，又
    不能證明被告犯罪者，應諭知無罪之判決，刑事訴訟法第
    154條第2項、第301條第1項分別定有明文。次按認定不利於
    被告之事實，須依積極證據，茍積極之證據本身存有瑕疵而
    不足為不利於被告事實之認定，即應為有利於被告之認定，
    更不必有何有利之證據，而此用以證明犯罪事實之證據，猶
    須於通常一般人均不至於有所懷疑，堪予確信其已臻真實者
    ，始得據以為有罪之認定，倘其證明尚未達到此一程度，而
    有合理性之懷疑存在，致使無從為有罪之確信時，即應為無
    罪之判決，此有最高法院82年度臺上字第163 號判決、76年
    臺上字第4986號、30年上字第816號等判例意旨可資參照。
三、公訴人認被告丁○○涉犯前揭竊盜罪嫌，無非以共同被告庚○○之供述、告訴人甲○○之指訴、告訴人立據之贓物認領
    保管單、手機照片4 幀等項為其論據。訊據被告丁○○堅決
    否認有何竊盜犯行，辯稱：伊未竊取上揭手機交庚○○抵債
    等語，經查：
  (一)證人即共同被告庚○○初於警詢時供稱：上揭手機係被告丁○○攜至伊住處，伊以新臺幣1,000 元購得等語；繼於偵查
    中先供稱：上揭手機係被告丁○○撿拾後賣予伊，後又改稱
    ：上揭手機係伊與被告丁○○一同竊得等語；末於本院審理
    時先結稱：上揭手機係其一人所竊，然因氣不過被告丁○○
    欠伊債不還又避不見面，始故意供出被告丁○○與伊一同行
    竊；後又改稱：上揭手機實係被告丁○○所竊作為抵債之用
    等語，前後證述不一，已有瑕疵。又參以證人庚○○經檢察
    官訊問後，曾要求被告丁○○配合伊說詞（按即上揭手機係
    被告丁○○撿拾後賣予伊）以圖交保，有被告丁○○庭呈證
    人庚○○親筆信函一封在卷可參（附於本院卷證件袋），證
    人庚○○亦坦承此情，惟仍證稱：寫信目的係要通知被告丁○○上揭手機之事已爆發，要被告丁○○勿承認手機係竊盜
    所得云云，然觀諸該信內容，並無隻字片語可窺知上揭手機
    係被告丁○○所竊，反倒是證人庚○○欲央請被告丁○○串
    證，以脫免自身刑責，從而，其證言是否均無偏頗而切合真
    實，已值懷疑。
  (二)又被告丁○○自95年1月20日至同年3月28日止，連續涉有多
    起竊案，業經本院於同年6 月29日以95年度簡上字第54號判
    決在案，嗣於同年7 月31日確定等情，有上開判決書及臺灣
    高等法院被告前案紀錄表各乙份在卷可稽，復經本院調取上
    開卷宗核閱無誤。是以若被告丁○○坦承本件竊盜犯行，則
    因本件犯罪時間既在前案宣示判決之95年6 月29日前，且本
    件行竊之時間與95年度簡上字第54號案件所認定竊盜之時間
    ，相隔僅月餘，時間仍屬緊接，再由其手法、所竊財物、目
    的綜合觀之，應可認定其主觀上有連續竊盜之概括犯意，而
    受上開確定判決之效力所及，被告丁○○仍可獲免訴判決，
    亦無招致任何法律上不利益之結果，衡情其實無飾卸否認之
    必要。然經本院明白告以上旨後，被告丁○○仍堅決表示「
    如果我作的我會承認，但是這一件不是我作的」，益徵被告
    丁○○所辯應非虛妄，可堪採信。
  (三)再者，告訴人甲○○之指訴及其立據之贓物認領保管單，僅
    得證明告訴人所有手機失竊之事實；手機照片4 幀僅得證明
    失竊手機序號及樣式，惟均不能積極證明上揭手機遭竊係被
    告丁○○所為。
  (四)綜上所述，公訴人所為舉證尚無法證明被告丁○○確係竊取
    告訴人手機之人；此外，本院復查無其他積極證據，足資證
    明被告丁○○確涉本件竊盜犯行，揆諸首揭規定及說明，即
    應為被告丁○○無罪之諭知，以免冤抑。又本件經本院審理
    後認被告丁○○並未涉此犯行，即與其所犯前案（即本院95
    年度簡上字第54號案件）無所謂連續犯之裁判上一罪關係，
    自無從為免訴諭知，併此敘明。
據上論斷，應依刑事訴訟法第299條第1項前段、第301條第1項，
刑法第2條第1項前段、第306條第1項、第320條第1項，修正前刑
法第28條、第56條、第51條第5款、第47條、第41條第1項前段、
第2項，罰金罰鍰提高標準條例第1條前段，修正前罰金罰鍰提高
標準條例第2條，現行法規所定貨幣單位折算新臺幣條例第2條，
刑法施行法第3條之1第3項，判決如主文。
本案經檢察官李子春到庭執行職務。
中    華    民    國    95    年    11    月    2     日
                          臺灣花蓮地方法院刑事第一庭
                                審判長法  官  張健河
                                      法  官  李世華
                                      法  官  吳韻馨
上列正本證明與原本無異。
如對本判決不服，應於送達後10日內，向本院提出上訴狀（應抄
附繕本）告訴人或被害人如對於本判決不服者，應具備理由請求
檢察官上訴，其上訴期間之計算係以檢察官收受判決正本之日期
為準。
                                      書記官
中    華    民    國    95    年    11    月    3     日
附表一：
┌──┬──────┬─────────┬──────────────┐
│編號│犯 罪 時 間 │犯  罪  地   點   │ 竊盜手法、被害人及所竊財物 │
├──┼──────┼─────────┼──────────────┤
│一  │95年1月初某 │花蓮市○○路439巷 │庚○○趁該址大門未關，自大門│
│    │日          │15號戊○○住處    │進入（無故侵入住宅部分未具告│
│    │            │                  │訴），竊取戊○○所有序號    │
│    │            │                  │000000000000000號手機1支，得│
│    │            │                  │手後，以200元賣予魏文榮，嗣 │
│    │            │                  │魏文榮又轉售予神腦國際全祥通│
│    │            │                  │訊行。                      │
├──┼──────┼─────────┼──────────────┤
│二  │95年2月間某 │花蓮市○○路37號  │庚○○趁該址大門未關，自大門│
│    │日          │乙○○之住處      │進入（無故侵入住宅部分未具告│
│    │            │                  │訴），竊取乙○○所有序號    │
│    │            │                  │000000000000000號手機1支（價│
│    │            │                  │值約5,000元）。嗣為警循線查 │
│    │            │                  │獲，並扣得上揭手機1支（業經 │
│    │            │                  │乙○○領回）。              │
├──┼──────┼─────────┼──────────────┤
│三  │95年4月20日 │花蓮縣新城鄉嘉里村│庚○○趁甲○○外出，家中無人│
│    │上午7時40分 │嘉里三街10之2號宋 │之際，徒手掀開該址廚房屋頂鐵│
│    │            │文興住處          │皮後，侵入屋內（無故侵入住宅│
│    │            │                  │部分未具告訴），竊得甲○○所│
│    │            │                  │有序號000000000000000號手機1│
│    │            │                  │支（價值約新臺幣【下同】    │
│    │            │                  │5,000 元）。嗣為警循線查獲，│
│    │            │                  │並扣得上揭手機1支（業經宋文 │
│    │            │                  │興領回）。                  │
├──┼──────┼─────────┼──────────────┤
│四  │95年5月29日 │花蓮市○○路11號  │庚○○夥同丙○○二人，帶綽│
│    │下午4時20分 │「世銘鐵工廠」（管│「阿欽」所有之油壓剪及庚○○│
│    │            │理人為己○○）    │所有之活動鈑手等工具，無故侵│
│    │            │                  │入該址，欲竊取財物，然尚未著│
│    │            │                  │手行竊，即因觸動警報器，為警│
│    │            │                  │當場查獲，並扣得活動鈑手、一│
│    │            │                  │字螺絲起子、十字螺絲起子、手│
│    │            │                  │電筒、鐵鎚、美工刀、油壓剪、│
│    │            │                  │老虎鉗、鋸子各1支及飼料袋3個│
│    │            │                  │。                          │
└──┴──────┴─────────┴──────────────┘
附表二：
┌───┬───────┬────────┬──────┐
│比較  │修正前刑法於本│（修正後）刑法於│依從舊從輕原│
│法條  │案適用之法律效│本案適用之法律效│則比較結果  │
│      │果            │果              │            │
├───┼───────┼────────┼──────┤
│刑法第│二人以上共同「│ 二人以上共同「 │二者僅法條文│
│28條  │實施」犯罪之行│ 實行」犯罪之行 │字修正，適用│
│      │為者，皆為正犯│ 為者，皆為正犯 │結果並無不同│
├───┼───────┼────────┼──────┤
│修正前│適用連續犯之規│刪除連續犯之規定│本條從修正前│
│刑法第│定，以一罪論，│，屬於2罪併罰， │刑法較有利於│
│56條  │並得加重本刑至│得定2罪刑合併之 │被告庚○○  │
│      │2分之1        │刑期以下        │            │
├───┼───────┼────────┼──────┤
│刑法第│應適用累犯規定│同修正前刑法之法│本條從修正後│
│47條  │，加重本刑至2 │律效果          │刑法未較有利│
│      │分之1         │                │於被告庚○○│
│      │              │                │、丙○○    │
├───┼───────┼────────┼──────┤
│刑法第│依修正前罰金罰│如易科罰金，以新│本條從修正前│
│41條第│鍰提高標準條例│臺幣1,000元、   │刑法較有利於│
│1項前 │第2條（現已刪 │2,000元或3,000元│被告庚○○、│
│段    │除）規定，易科│折算1日         │丙○○      │
│      │罰金數額提高為│                │            │
│      │100倍，如易科 │                │            │
│      │罰金，以銀元  │                │            │
│      │300元即新臺幣 │                │            │
│      │900元折算1日  │                │            │
├───┼───────┼────────┼──────┤
│刑法第│宣告多數有期徒│宣告多數有期徒刑│本條從修正前│
│51條第│刑者，宣告刑最│者，宣告刑最長不│刑法較有利於│
│5款   │長不得逾20年。│得逾30年。      │被告庚○○  │
│      │              │                │            │
├───┴───────┴────────┴──────┤
│綜合比較結果：以修正前刑法較有利於被告庚○○、丙○○  │
│，故本案有關修正部分應一體適用修正前刑法即行為時刑法。│
└───────────────────────────┘
附錄論罪科刑法條
刑法第306條
(侵入住居罪)
無故侵入他人住宅、建築物或附連圍繞之土地或船艦者，處一年
以下有期徒刑、拘役或三百元以下罰金。
無故隱匿其內，或受退去之要求而仍留滯者，亦同。
刑法第320條
(普通竊盜罪、竊佔罪)
意圖為自己或第三人不法之所有，而竊取他人之動產者，為竊盜
罪，處五年以下有期徒刑、拘役或五百元以下罰金。
意圖為自己或第三人不法之利益，而竊佔他人之不動產者，依前
項之規定處斷。
前二項之未遂犯罰之。


司法院資訊處製作；財團法人民間司法改革基金會備份。
